臺灣板橋地方法院刑事判決　　　　　　 100年度易字第1900號
公　訴　人　臺灣板橋地方法院檢察署檢察官
被　　　告　李慧穎
選任辯護人　丁昱仁律師
上列被告因竊盜案件，經檢察官提起公訴（一００年度偵字第一
０二三三號），本院判決如下：
    主  文
本件公訴不受理。
    理  由
一、公訴意旨略以：被告李慧穎為址設新北市○○區○○路二段
    二四０號一樓空中英語補習班泰林分校之負責人，明知懸掛
    於該址外牆之恆大文理補習班帆布招牌一面及探照燈二支，
    為恆大文理補習班之負責人即告訴人施玉玲所有，竟意圖為
    自己不法之所有，於民國一００年二月十八日上午十時許，
    僱用不知情之廣告商拆除上開帆布招牌與探照燈而竊取之，
    得逞後將上開物品交由廣告商自行處理，並將空中美語補習
    班之帆布招牌懸掛於該址外牆。嗣因告訴人施玉玲發現招牌
    遭拆除，旋即報警處理，始悉上情。因認被告涉犯刑法第三
    百二十條第一項之竊盜罪嫌云云。
二、按事實之認定，應憑證據，如未能發現相當證據，或證據不
    足以證明，自不能以推測或擬制之方法，以為裁判基礎（最
    高法院四十年台上字第八六號判例要旨可資參照）。復按刑
    法上之竊盜罪，以行為人有竊盜之犯意為必要，苟無竊盜之
    犯意，縱有誤取他人財物之行為，亦不構成竊盜罪（最高法
    院八十二年度台上字第一八二九號判決意旨可資參照）。
三、本件公訴人認被告涉犯刑法第三百二十條第一項之竊盜罪嫌
    ，無非係以：被告於警詢及偵查中之供述、證人即告訴人施
    玉玲於警詢及偵查中之指訴、證人黃富章於警詢及偵查中之
    證述、現場照片四張，為其論據。
四、訊據被告固坦承於上揭時地有僱用不知情之廣告商吳樹銅拆
    除恆大文理補習班帆布招牌與探照燈後由該廣告商吳樹銅處
    理，嗣將其所經營之空中美語補習班帆布招牌懸掛於該址外
    牆上之事實，惟堅詞否認有何竊盜之犯行，辯稱：當初我跟
    房東黃富章有口頭約定好，我才會請廣告商去拆除。我是二
    月七日上午跟房東在空中美語即該處一樓那裡，與房東洽談
    的，然後房東答應他說會告知二樓的恆大文理補習班，當時
    我跟房東說我承租三個樓層，現在要招生，然後恆大補習班
    帆布有掛到我們承租的樓層，我跟房東說他可以不要把恆大
    文理補習班承租的二樓廣告拆除，恆大文理補習班也可以保
    留掛在三樓的橫向招牌，當時房東說他要去全權處理，他說
    我們可以把我們的帆布掛上去，房東肯定的說二十年前並沒
    有答應要把外牆承租給恆大文理補習班，房東說他會去跟施
    小姐說，但是拆招牌部分，他沒有說要請什麼人去拆，他只
    有說會去跟施小姐說，他的牆面現在要承租給我們，後來我
    跟房東說那如果他答應的話，我會請廣告商幫我們設計帆布
    ，後來到二月十四日左右去找廣告商，二月十八日拆除掉舊
    外牆帆布廣告當時，就順便裝上我們所訂製好的新帆布廣告
    。我沒有竊盜犯意。我跟吳樹銅說那個東西很大怎麼辦，是
    否回收掉，我不知道如何處理，我跟他說二樓還沒有開門，
    二樓開門時間是下午二點，而當時是早上的時候，然後我問
    吳先生說是否把東西回收掉，因為我不知道如何處理等語。
五、經查，被告與房東即證人黃富章接洽承租上址外牆之時，證
    人黃富章雖有允諾出租上址外牆，惟亦向被告表示需等待證
    人黃富章向告訴人施玉玲通知並知會後，才能拆招牌，惟證
    人黃富章未及通知並知會告訴人施玉玲，而被告亦未再向證
    人黃富章確認，即逕自於一００年二月十八日委請不知情之
    廣告商即證人吳樹銅前往上址拆除恆大文理補習班帆布招牌
    一面及探照燈二支一節，已據證人黃富章於警詢及偵審中具
    結證述明確在卷（參見偵卷第十、二三頁、本院一００年七
    月十八日審判筆錄第四—五頁），且證人吳樹銅於本院審理
    中亦結證稱：是空中美語的李慧穎（即被告）找我去拆的，
    是二月九號李小姐約我去泰林路看現場，她說要裝牆面的招
    牌，她跟我說她有問過房東說沒有問題，可以裝設，後來我
    跟她說要約時間過來量尺寸。後來預定二月十八號上午十點
    要去現場安裝，二月十八號當天有三個工人，當時去的時候
    那個助理有開門讓我們進去施工。舊的招牌及探照燈是李小
    姐說可以拆，她是說已經跟房東講好了，拆掉都沒有問題，
    那是二月九號看現場的時候，李小姐就跟我說好可以拆了，
    所以二月十五號丈量的時候及二月十八號裝設的時候，我就
    沒有問李小姐。後來十八號把舊的招牌及探照燈拆下來之後
    ，我有問被告有關於這些東西要怎麼辦，當時她說二樓的人
    還沒有來上班，她就叫我把東西載回去回收掉。帆布招牌拆
    下來之後，如果有牆面可以掛的話還是可以使用，我拆下來
    的時候多多少少還是會造成招牌毀損等語（參見本院一００
    年七月十八日審判筆錄第十—十一頁）。從而，由證人吳樹
    銅上述證言可知，證人吳樹銅受被告之指示而拆除該恆大文
    理補習班帆布招牌一面及探照燈二支後，並非將該等拆除物
    品先交由被告取得而由被告重新建立起支配管領力，且被告
    該時亦未要求證人吳樹銅先將該等拆除物品交由其取得而由
    其重新建立起支配管領力並有獲取財產上利益心態之產生，
    而係向證人吳樹銅稱請伊將該等拆除物品載運回收處理，故
    此情亦非使證人吳樹銅取得該等拆除物品而重新建立起支配
    管領力或有何使證人吳樹銅獲取財產上利益之情，是依上述
    情形，均難認被告有何該當於竊取他人動產之竊盜犯意或為
    自己或第三人不法所有之竊盜意圖，是被告所辯其無竊盜之
    犯意等語，尚屬可採。惟另依證人黃富章、吳樹銅二人上述
    證言可悉，被告雖得證人黃富章之允諾可承租上址外牆，惟
    其未待證人黃富章與告訴人施玉玲通知並知會，即逕自指示
    不知情之廣告商即證人吳樹銅拆除恆大文理補習班帆布招牌
    及探照燈，而該招牌亦因此而受有損壞，則被告此舉自當涉
    有刑法第三百五十四條之毀損罪嫌。綜上，堪認公訴意旨認
    被告係犯刑法第三百二十條第一項之竊盜罪嫌，容有誤會，
    本件應僅構成刑法第三百五十四條之毀損罪嫌，又起訴書所
    載「…拆除上開帆布招牌與探照燈…」事實與本院所審理之
    基本社會事實本屬同一，併予敘明（因本件非屬科刑或免刑
    判決，尚無變更起訴法條之問題〈最高法院七十一年度台上
    字第六六００號判決要旨可資參照〉）。
六、按告訴乃論之罪，告訴人於第一審辯論終結前得撤回其告訴
    ；又未經告訴或告訴經撤回者，應諭知不受理之判決，刑事
    訴訟法第二百三十八條第一項、第三百零三條第三款分別定
    有明文。本件被告所為上開行為，係涉犯刑法第三百五十四
    條之毀損罪嫌，已如前述，依同法第三百五十七條之規定，
    須告訴乃論。茲據告訴人施玉玲於本院審理中以伊與被告已
    達成調解為由，具狀撤回伊對被告涉嫌毀損之告訴，有聲請
    撤回刑事告訴狀及本院一００年度附民移調字第一七二號調
    解筆錄各一份、本院一００年七月二十八日訊問筆錄一份在
    卷可稽，揆諸前開法條意旨，自應諭知不受理之判決。
據上論斷，應依刑事訴訟法第三百零三條第三款，判決如主文。
本案經檢察官楊承翰到庭執行職務。
中    華    民    國   100    年    8     月    19    日
                  刑事第二十庭    法  官  林家賢
以上正本證明與原本無異。
如不服本判決應於送達後十日內向本院提出上訴狀（應附繕本）
，上訴於臺灣高等法院。
                                  書記官  許清秋
中    華    民    國   100    年    8     月    19    日